【裁判字號】    91,上訴,2039
【裁判日期】    920226
【裁判案由】    偽造文書等
【裁判全文】
台灣高等法院台中分院刑事判決                  九十一年度上訴字第二三九號
    上  訴  人
    即  被  告  乙○○  男  四.
右上訴人因偽造文書等案件，不服臺灣苗栗地方法院九十一年度易字第五三七號中華
民國九十一年十月二十五日第一審判決（起訴案號：臺灣苗栗地方法院檢察署九十一
年度偵字第三四三四、九十一年度偵緝字第一三七號），提起上訴，本院判決如左：
    主      文
上訴駁回。
    事      實
一、乙○○因數次參與駕駛執照之考試均未及格，為無駕駛執照之人，先於民國九十
    年一、二月間，看到有人刊登可代為考取駕駛執照之廣告，即打電話去問，雙方
    約定由乙○○帶二張照片、身分證影本，代價新台幣（下同）一萬元，約在台北
    縣華江橋附近交付。其於二天後，明知該年約三十歲不詳姓名之成年男子並無帶
    其前往應考之真意，所交付黏貼其所有前開交付相片經變造成「鄭金昌」名義之
    汽車駕駛執照，係離「鄭金昌」本人所遺失，經不詳姓名年籍之成年人所撿拾，
    並易持有為所有而加以侵占之贓物，仍基於行使偽造文書之犯意，同意以四千元
    代價故予買受，據為已用。嗣於同年五月一日三時廿六分，因酒後駕車至國道一
    號中山高速公路一一七公里處，為警查獲（涉犯公共危險部分，原審法院於九十
    年十月二十六日以九十年度苗交簡字第八三三號判處罰金一萬元），竟向警員出
    示上開變造駕照並自稱係「鄭金昌」，並基於偽造文書之接續犯意，接續在如附
    表所示日期之警訊筆錄、汽車駕駛人酒後生理協調平衡檢測錄單、警察隊通知單
    、酒精濃度測試單、違規通知單、逮捕通知書及台灣苗栗地方法院檢察署檢察官
    訊問筆錄中，冒用「鄭金昌」之名義，偽簽其署押而偽造私文書侵害「鄭金昌」
    之權益與行政違規及刑事偵查處罰之正確性。
二、乙○○復另行起意，意圖為自己不法之所有，於九十一年三月間，在台北縣板橋
    市○○路某工地，侵占丙○○所遺失之普通大貨車的汽車駕駛執照一張，欲加以
    變造行使而據為己有。後於同年五月間某日，在自由時報分類廣告欄知悉，年約
    二十多歲不詳姓名年籍之成年男子可代為製造假證照，竟基於偽造文書之共同犯
    意聯絡，在台北縣板橋市華江橋附近交付四千元及自己相片，與上開不詳姓名年
    籍之成年男子，利用乙○○交付其所有之自己相片，黏貼在丙○○之駕照上，變
    造成乙○○照片、丙○○名義之汽車駕駛執照，該男子並於兩天變造後在同上地
    點交還給乙○○自己使用。嗣於同年八月廿三日十六時五十分，在苗栗縣銅鑼鄉
    ○○村○○○街六號前，經警盤查，乙○○出示上開變造駕照，自稱丙○○時，
    為警識破，令其提出身分證，而發現上情。
三、案經臺灣苗栗地方法院檢察署檢察官簽分及苗栗縣警察局苗栗分局移請臺灣苗栗
    地方法院檢察署檢察官偵查起訴。
    理      由
一、被告乙○○對於在右揭時間、地點，向不詳姓名年籍之成年男子買受已經變造成
    「鄭金昌」名義之汽車駕駛執照及冒用「鄭金昌」名義簽署如附表所示之姓名及
    按指印；復於九十一年三月間在右開時間、地點，侵占丙○○所遺失之汽車駕駛
    執照一張，並將自己相片黏貼在丙○○所有之駕照上，與不詳姓名之成年人共同
    變造成乙○○照片、丙○○名義之汽車駕駛執照之事實自白在卷，雖否認有偽造
    文書之犯意，辯稱：伊在公用電話亭看到廣告，打電話詢問係代為考駕照後，伊
    交付照片、身分證影本及一萬元，過了一、二天，對方約我在華江橋拿駕照並交
    付前開鄭金昌名義駕照，伊表示與約定不符，對方表示先行暫用，等過幾天幫我
    考上駕照再換回去，我就將駕照收下，第二次情形亦係相同等語。
二、本院查：
  (一)上開事實業據被害人鄭金昌、丙○○指訴在卷，並有變造駕照、員警報告書、警
    察局偵詢筆錄及檢察官偵訊筆錄各一份、汽車駕駛人酒後生理協調平衡檢測紀錄
    表檢測、逮捕通知書、酒精測試單、內政部警政署國道公路警察局舉發違反道路
    交通管理事件通知單附卷可憑，被告前揭自白部分與事實相符。
  (二)被告於原審審理時供稱：因考駕照在補習單補過，但都考不上，對方刊登廣告，
    並說保證可以考上，因此為本件犯行，伊知道使用鄭金昌的駕照是違法等語。被
    告既曾有參與考駕駛執照的經驗，顯然知悉駕駛執照合法取得之方式，參酌：I
    被告於被警查獲後，確實使用前開變造之鄭金昌名義駕駛執照，而被告所辯，變
    造之鄭金昌之駕照係對方暫時交付伊使用一節，並無任何證據足資佐證。II被告
    事實欄二部分之事實，亦係以相同模式，交付被告本人之相片予上開不詳年籍男
    子後，變造駕駛執照供被告使用等情綜合觀之，被告自始即有偽造文書之犯意明
    確，所辯並無偽造文書之犯意，應無可採，本件事證已臻明確，其犯行堪予認定
    。
三、核被告所為事實欄一之行為，係犯刑法第三百四十九條第二項之故買贓物罪及同
    法第二百十六條行使第二百十條、第二百十二條行使變造特種文書罪、偽造私文
    書罪，第二百十七第一項偽造署押罪；所為事實欄二之行為，係犯刑法第三百三
    十七條侵占遺失物罪、第二百十六條行使第二百十二條變造特種文書罪。被告於
    事實欄一、二分別與不同之不詳姓名之成年男子間共同變造特種文書有犯意聯絡
    ，行為分擔，均為共同正犯。被告於事實欄一前後雖有多次偽造「鄭金昌」姓名
    及指印之犯行，然係在基於冒用「鄭金昌」名義應訊，其先後多次偽造「鄭金昌
    」姓名及指印，顯係基於單一犯意接續為之，侵害單一法益，其各個偽造署押動
    作，乃組成整個犯罪行為之一部，應為接續犯而屬單純一罪。又被告於事實欄一
    、二偽造署押行為屬偽造私文書之一部，而偽造私文書行為又屬行使偽造私文書
    之階段行為，均不另論罪。另被告對於其遭員警逮捕時，冒用「鄭金昌」之名義
    應訊，且於員警交付苗栗縣警察局苗栗分局之逮捕通知書（通知親友用）及苗栗
    縣警察局之逮捕通知書（通知犯罪嫌疑人用）各一紙時，基於偽造「鄭金昌」署
    押之故意，於上揭通知上分別偽簽「鄭金昌」之姓名後交付給員警等情既供承不
    諱，並有上開逮捕通知書一紙在卷可憑，而徵諸上開逮捕通知書，其用途係於員
    警逮捕被告時分別供作通知親友及犯罪嫌疑用，則本件被告既於員警交付上開逮
    捕書時加以收受後偽造「鄭金昌」之署押，即係表示已收到該通知書之意思，其
    復交回警員處理，顯然被告於該文書之內容有所主張，應構成刑法第二百十六條
    、第二百十條之行使偽造私文書罪，起訴書漏載此部分之事實，本院雖為擴張犯
    罪事實，仍為同一事實關係，依據起訴不可分原則，應予審理，併此敘明。被告
    其於事實欄一所犯故買贓物目的在於行使變造私文書及特種文書罪，應依刑法第
    五十五條之規定從行使偽造文書罪論斷；其於事實欄二侵占遺失物之目的在於行
    使變造特種文書罪，有目的結果之牽連關係，應依刑法第五十五條之規定從一重
    行使變造特種文罪處斷。上開二罪，犯罪時間相距一年多，變造來源不同，應屬
    犯意各別，罪名不同，應分論併罰之，並經原審蒞庭檢察官當庭變更起訴書所載
    之論述法條之適用。
四、原審因而適用刑事訴訟法第二百九十九條第一項前段，刑法第二十八條、第三百
    四十九條第二項、第二百十六條、第二百十條、第二百十二條、第三百三十七條
    、第五十五條、第五十一條第五款、第二百十九條、第三十八條第一項第二款，
    罰金罰鍰提高標準條例第一條前段之規定，並審酌被告曾於八十七年間因偽造價
    證券罪，經台灣高等法院台南高分院判處有期徒刑五年確定，為圖掩飾其身分，
    竟冒名應訊偽造署押，其行為足以影響「鄭金昌」、「丙○○」及司法機關偵辦
    刑事案件之正確性及被告犯後知所悔悟，坦承犯行態度良好與斟酌檢察官之求刑
    等一切情狀，分別量處有期徒刑八月及六月，並定應執行刑為有期徒刑一年一月
    及分別依法沒收扣案之被告變造「鄭金昌」「丙○○」之國民身分證上所黏貼之
    被告照片各一枚，及偽造如附表所示之「鄭金昌」署押，其認事用法核無違誤，
    量刑亦屬允當，上訴意旨猶執陳詞否認犯罪，其上訴為無理由，應予駁回。
五、據上論斷，應依刑事訴訟法第三百六十八條，判決如主文。
本案經檢察官甲○○到庭執行職務。
中      華      民      國      九十二     年     二      月   二十六   日
                                臺灣高等法院臺中分院刑事第四庭
                              審判長法  官  洪  耀  宗
                                            法  官  江  德  千
                                            法  官  劉  登  俊
右正本證明與原本無異。
如不服本判決應於收受送達後十日內向本院提出上訴書狀，其未敘述上訴之理由者並
得於提起上訴後十日內向本院補提理由書（均須按他造當事人之人數附繕本）。
                                            書記官  鄧  智  惠
中      華      民      國      九十二     年     二      月   二十七   日
附表：
一、中華民國交通部製發丙○○汽車駕駛執照上乙○○照片壹張。（偵卷第三四三四
    號第十五頁）及鄭金昌汽車駕駛執照上乙○○照片壹張。
二、九十年五月一日上午三十四十五分在造橋分隊偵詢筆錄偽簽「鄭金昌」姓名參枚
    次及指印陸枚。
三、九十年五月一日三時五十分在造橋分隊汽車駕駛人酒後生理協調平衡檢測紀錄表
    偽簽「鄭金昌」姓名壹枚及指印壹枚。
四、九十年五月一日逮捕通知書偽簽「鄭金昌」姓名貳枚及指印壹枚。
五、內政部警政署國道公路警察局舉發違反道路交通管理事件通知單通知聯偽簽「鄭
    金昌」姓名壹枚（通知單之移送聯、迴覆聯及存根聯因複寫關係亦有偽造「鄭金
    昌」之署押共枚均。
六、九十年五月一日下午十二時三十分在檢察官偵訊筆錄偽簽「鄭金昌」姓名壹枚。
                                                                        Ｒ


司法院資訊處製作；財團法人民間司法改革基金會備份。
